【裁判字號】    94,易,705
【裁判日期】    950329
【裁判案由】    贓物
【裁判全文】
臺灣苗栗地方法院刑事判決               94年度易字第705號
公  訴  人  臺灣苗栗地方法院檢察署檢察官
被      告  乙○○
上列被告因贓物案件，經檢察官提起公訴（94年度偵字第2507號
），本院判決如下：
    主  文
乙○○無罪。
    理  由
一、公訴意旨略以：被告乙○○明知其兄黃天賜（民國94年6 月
    20日歿）所遺留之車牌號碼ＶＭＷ─926 號、引撉號碼為Ｒ
    Ｌ096729號輕型機車係來路不明之贓車（車主甲○○於93年
    3 月間停放在苗栗市紫園停車場，嗣於不詳時間，遭不詳之
    竊取），竟仍自黃天賜死亡後予騎用。嗣於94年7 月4 日18
    時許，乙○○騎該機車行經苗栗市○○道桃花園酒店旁廣場
    時，為警當場查獲。因認被告乙○○涉犯刑法第349 條第1
    項之收受贓物罪嫌等語。
二、公訴人認被告乙○○涉犯贓物罪，係以上述犯罪事實業據被
    害人甲○○指訴綦詳，且被告乙○○自承於其兄黃天賜死亡
    後，騎乘上述機車。黃天賜領有殘障手冊，每月有新臺幣（
    下同）3 千元之補助外，無其他收入。而黃天賜則將3千元
    用以買酒，連平日3 餐及子女之學費均靠其或母親供應。被
    告乙○○知悉其兄黃天賜並無資力購買該部機車等情，且有
    車輛竊盜、車牌失竊資料個別查詢報表及被害人贓物認領保
    管單、照片，及被告用以啟動上述機車之已斷裂之鑰匙1 支
    扣案，作為主要論據。本件訊據被告乙○○否認有收受贓物
    之犯行，辯稱：「我只是騎乘我哥哥的車，我不知道是贓車
    ，我哥哥過世後幾天，94年端午節過後一個星期開始騎。機
    車是94年7 月3 日晚上6 點從家裡騎去桃花園酒店旁的龍岡
    咖啡廳，咖啡廳是我經營的，晚上要回家時我用鑰匙要轉電
    門時，鑰匙就斷掉，我就把車子放在那邊，到第2 天傍晚6
    點多我和我父親要去把機車牽回去，當我剛坐上機車時，雖
    然機車鑰匙斷一半，但我發覺斷掉的半節和剩下的半節是可
    以轉動，但我還沒發動機車警察就過來了。那把斷掉的鑰匙
    確實可以開機車，若我知道該車是贓車我不可能光明正大把
    它放在我店門口，我的店離查獲我的警員家不到50公尺，當
    時也有警員在我店裡消費，所以我不可能把贓車停放在我店
    裡。」等語。
三、按犯罪事實應依證據認定之，無證據不得認定犯罪事實；不
    能證明被告犯罪者，應諭知無罪之判決，刑事訴訟法第154
    條第2 項、第301 條第1 項分別定有明文。而認定犯罪事實
    ，所憑之證據，雖不以直接證據為限，間接證據亦包括在內
    ，然無論直接或間接證據，其為訴訟上之證明，須於通常一
    般之人均不致於有所懷疑，而得確信其為真實之程度者，始
    得據之為有罪之認定，倘其證明尚未達到此一程度，而有合
    理性懷疑之存在時，即無從為有罪之認定，此亦有最高法院
    76年台上字第4986號判例可資參照。次按，被害人之陳述如
    無瑕疵，且就其他方面調查又與事實相符，固足採為科刑之
    基礎，倘其陳述尚有瑕疵，則在未究明前，遽採為論罪科刑
    之基礎，即難認為適法。最高法院61年台上字第3099號著有
    判例可資參照。
四、經查：
  (一)依據被害人甲○○於偵查中之陳述（參偵卷第13至15頁、第
    29至31頁），參諸卷附之車輛竊盜、車牌失竊資料個別查詢
    報表、贓物認領保管單各1 紙所示（參偵卷第18至20頁）。
    可知車牌號碼ＶＭＷ─926 號機車係渠所有，於93年3 月間
    停放在苗栗縣苗栗市紫園停車場，平日未注意該部機車，嗣
    於94年5 月24日發現遭竊，為警查扣之鑰匙，並非原機車配
    備之鑰匙等情。是前述機車，係被害人甲○○所失竊，該機
    車係屬贓物乙節，應可認定。
  (二)證人丙○○於本院審理時具結後證稱：「（檢察官問：你與
    乙○○、黃天賜是什麼關係？）沒什麼關係，我家離他家約
    800 公尺左右，我們是同一宗族的。」、「（檢察官問：你
    和被告他們平常有無往來？）平常只是路過，沒有往來。」
    、「（檢察官問：黃天賜之前有無騎過車號ＶＭＷ-926號輕
    型機車？）黃天賜還沒過世前，我曾看過他騎小的機車，但
    車號我不清楚。」、「（檢察官問：提示偵卷第22頁卷附照
    片，你所看的是否照片所示之機車？）我有看過他騎照片所
    示的機車。」、「（檢察官問：時間是何時？）已經很久了
    ，約過世前半年左右，當時他生病，我上班早出晚歸，黃天
    賜有騎到山上找我。」、「（檢察官問：黃天賜有無告訴你
    該機車是誰的？）我不清楚。」、「（檢察官問：黃天賜平
    常有無收入，是否知道？）我知道他之前有開計程車，他生
    病後就沒有。」、「（檢察官問：他是何時生病？）我不清
    楚，只知道他跌倒後就爬不起來了。」、「（檢察官問：黃
    天賜的三餐及小孩之學費是否都是乙○○供應？）我不清楚
    ，我沒有跟他來往。」、「（審判長問：提示偵卷第35頁照
    片，是否看過照片所示之3 部機車？）我看過黃天賜騎這種
    類似的機車，但我沒有很確定。」、「（審判長問：黃天賜
    身體狀況如何？）我知道他生病，我是聽我父親說，他騎機
    車到處坐，他的腳不是很好，但是否跛腳我不清楚。」、「
    （審判長問：看過黃天賜，為何不清楚？）我偶爾看過，我
    們住在山區，是散戶。」、「（審判長問：是否看過黃天賜
    出來散步？）偶爾看到。」等語（以上參本院審卷第33至34
    頁）。
  (三)是由證人丙○○之證詞，衡諸苗栗縣警察局苗栗分局偵辦刑
    案查訪表1 份所示（參偵卷第39頁），參諸卷附之口卡片、
    戶口卡各1 紙所示（參偵卷第24頁）。可知被告天來之兄黃
    天賜，於94年6 月11日死亡。而證人丙○○於黃天賜死亡前
    半年，即94年初某日，曾見過黃天賜騎乘與車牌號碼ＶＭＷ
    ─926 號機車相類似之機車，至渠之住處。而證人黃錦宏於
    警員查訪時，陳稱：曾經看過黃天賜騎上述機車等語。而黃
    天賜在未生病以前，曾開計程車，生病之後即未開計程車等
    情。則由證人丙○○之前述證詞，觀諸證人黃錦宏之前揭陳
    述，可見被告乙○○陳稱前述機車，原為其兄黃天賜所騎乘
    。於黃天賜死亡之後，其方騎乘該部機車等語非虛。
  (四)被害人甲○○所失竊之車牌號碼ＶＭＷ─926 號機車，既至
    遲於94年1 月間某日，即由黃天賜騎乘使用中。換言之，該
    部機車，至遲於該日起，即在黃天賜之實力支配中，且黃天
    賜持續使用至94年6 月11日死亡前某日。而在黃天賜騎乘使
    用上述機車之期間，若非黃天賜或其他知情之人，告知被告
    乙○○前述機車，係來路不明之贓車，則衡諸常情，被告乙○○實難知悉該部機車係來路不明之贓車。
  (五)至被告乙○○於偵查時陳稱：黃天賜領有殘障手冊，每月有
    3 千元之補助外，無其他收入。而黃天賜則將3 千元用以買
    酒，連平日3 餐及子女之學費均靠其或母親供應等語。但被
    告乙○○之此節陳述，僅能證明黃天賜經濟狀況不佳，收入
    不豐等情。但考諸證人丙○○之前述證詞，可知黃天賜於生
    病前，有開計程車等情。由此足見，黃天賜除月領3 千元之
    殘障津貼外，另有駕駛計程車營業，尚有其他之收入等事實
    。而觀諸卷附之車輛竊盜、車牌失竊資料個別查詢報表及被
    害人贓物認領保管單、照片所示，可知車牌號碼ＶＭＷ─92
    6 號機車，係1999年份，即88年出廠，排氣量為49CC之輕型
    機車。而證人丙○○、黃錦宏等人，曾於94年1 月間某日，
    看見黃天賜騎乘上述機車。由此可知，該部機車為黃天賜所
    騎乘之際，業已出廠6 年，則該部機車於斯時之價值，並非
    高昂乙節，實可認定。因此，就上述客觀情事觀察，衡諸通
    常事理，黃天賜騎乘上述價值不高之機車代步，且持續6 個
    月之久，在一般人之通念裡，並不會認為黃天賜騎乘該部機
    車，有違常理，而知悉該部機車係屬來路不明之贓車。準此
    ，檢察官以被告乙○○之上述陳述，而認被告乙○○知悉黃
    天賜無資力購買該部機車乙節，尚有推求之餘地。換言之，
    黃天賜並非完全無能力購買該部機車，應可認定。再查，被
    告乙○○於本院審理時陳稱：不知道上述機車是否有行照，
    因機車很舊，沒有想過要去辦理過戶等語（以上參本院審卷
    第49頁），則以黃天賜與被告乙○○係兄弟，實屬至親，被
    告乙○○於兄長黃天賜死亡後，將之用以騎乘代步，未取得
    行照、亦未辦理過戶，實與常情無違，尚不能據此推論被告
    乙○○知悉該部機車係贓車。
  (六)至參酌為警扣案已斷裂之機車鑰匙1 支，及觀諸卷附之照片
    所示（參偵卷第32至33頁），復參考被害人甲○○之陳述。
    可知該支鑰匙，並非上述機車原配之鑰匙。而被告乙○○以
    該把鑰匙啟動機車，但鑰匙斷裂並殘留1 部分於啟動器內等
    情。然上述證據，僅能證明被告乙○○以該把非原配之鑰匙
    ，發動該部機車，但有1 部分斷裂於啟動器之內的事實。但
    尚不能據此而認定被告乙○○知悉該部機車，係來路不明之
    贓車。
  (七)復查，黃天賜業已死亡，且就上述之證據衡量，尚不能得悉
    黃天賜取得該部機車之緣由為何。雖然該部機車確屬贓物無
    訛，但就檢察官之上述舉證，均不足以證明被告乙○○知悉
    該部機車係贓車。此外，復查無其他積極證據足資證明被告
    有何公訴人所指之收受贓物的犯行，揆諸前揭判例及說明之
    意旨暨本諸「罪疑唯輕」之法則，自應為被告無罪之諭知。
據上論斷，應依刑事訴訟法第301 條第1項前段，判決如主文。
本案經檢察官黃智勇到庭執行職務。
中    華    民    國    95    年    3     月    29    日
                  刑事第三庭審判長法  官  柳 章 峰
                                  法  官  吳 國 聖
                                  法  官  呂 曾 達
以上正本與原本無異。
如不服本判決，應於判決送達後10日內向本院提出上訴狀（應附
繕本）。告訴人或被害人如對於本判決不服者，應具備理由請求
檢察官上訴，其上訴期間之計算係以檢察官收受判決正本之日期
為準。
                                  書記官  陳 淑 華
中    華    民    國    95    年    3     月    29    日


司法院資訊處製作；財團法人民間司法改革基金會備份。
